【裁判字號】    89,訴,149
【裁判日期】    890302
【裁判案由】    妨害自由等
【裁判全文】
臺灣臺北地方法院刑事判決                          八十九年度訴字第一四九號
    公  訴  人  臺灣臺北地方法院檢察署檢察官
    被      告  乙○○
右列被告因妨害自由等案件，經檢察官提起公訴（八十八年度偵字第二五五三二號）
，本院判決如左：
    主  文
乙○○以非法方法，剝奪人之行動自由，處有期徒刑肆月。緩刑貳年。扣案之剪刀壹
支沒收。
    事  實
一、乙○○與甲○○（起訴書誤載為「朱敏宣」）原係同居男女朋友，嗣因故分手後
    ，於民國八十八年十一月二日晚上七時許，乙○○駕駛ＦＯ－五六七五號自用小
    客車至桃園縣平鎮市○○路四五０號甲○○之住處，佯稱約其外出用餐，甲○○
    不疑有他，乃隨同上車，詎乙○○竟不顧甲○○之反對，而以強暴之方法將車駛
    至龍潭交流道上北二高速公路，致使甲○○無法下車，而以此方式剝奪甲○○之
    行動自由，嗣於行經新竹交流道後，乙○○即將車駛下王田交流道，並駛往西濱
    公路某處空地停車，而於車上徒手毆打甲○○頭、胸、腹部（均未成傷），旋即
    拿出其所有之剪刀一支，強行剪掉甲○○之頭髮一束，並對甲○○恫嚇稱：「如
    果不跟我在一起，就要給妳死。」等語，使甲○○心生畏懼，而不敢恣意下車，
    乙○○旋即繼續駕車駛上國道一號高速公路往南下駛去，而繼續剝奪甲○○之行
    動自由，嗣於翌日（三日）凌晨零時三十五分許，行經國道一號高速公路南下二
    四七公里處斗南收費站前，經警臨檢盤查，甲○○乃伺機呼救，始為警查獲，並
    當場扣得乙○○所有之剪刀一支及甲○○遭剪下之頭髮一束。
二、案經內政部警政署國道公路警察局第四警察隊報告臺灣雲林地方法院檢察署檢察
    官呈請臺灣高等法院檢察署令轉臺灣臺北地方法院檢察署檢察官偵查起訴。
    理  由
一、訊據被告乙○○固坦承有毆打及持剪刀剪被害人甲○○頭髮一束，惟否認有妨害
    甲○○行動自由及以言詞恫嚇她之犯行，辯稱是因為朱女咬著伊不放，所以伊才
    打她，並以伊所有之剪刀剪她的頭髮，伊有告訴朱女要帶其至高雄，上高速公路
    時朱女有要求要下車，伊告訴伊在高速公路不能下車云云。惟查，右揭事實，業
    據告訴人甲○○於警訊時指訴綦詳（見警訊卷第五至八頁），並有被告所有之剪
    刀一支及甲○○遭剪下之頭髮一束扣案可資佐證，足見告訴人所指非虛。且被告
    於警訊中曾供稱係因為伊搧甲○○耳光，甲○○才抓傷伊等語（見警訊卷第四頁
    ），足見確係被告先出手毆打告訴人，告訴人始反抗，詎被告竟繼續毆打告訴人
    ，並持剪刀強行剪掉告訴人之頭髮，其對告訴人施暴之行為顯非出於排除告訴人
    之不法侵害，況如被告無妨害告訴人行動自由之意，則自其駕車上高速公路後，
    沿途均可停靠休息站及交流道以供甲○○下車，何以被告竟捨此不為，猶將車駛
    至王田交流道始下西濱快速道路，被告所辯顯係事後卸責之詞，不足採信。又被
    告於以用餐為由誘使告訴人上車後，不顧告訴人之反對，強行將車開上高速公路
    ，即含有強暴情事，已達於使人喪失行動自由之程度，其行為自足構成以非法方
    法剝奪人之行動自由之罪責（最高法院六十九年度台上字第三九三四號判例要旨
    參照）。本件事證明確，被告犯行堪以認定。
二、核被告所為，係犯刑法第三百零二條第一項之以非法方法剝奪人之行動自由罪。
    公訴人雖認被告之行為，另該當於刑法第三百零四條第一項之強制罪及同法第三
    百零五條之恐嚇罪責，惟行為人以非法方法剝奪人之行動自由，縱其目的在使人
    行無義務之事或妨害人行使權利，而其強暴脅迫復已達於剝奪人之行動自由之程
    度者，其使人行無義務之事或妨害人行使權利之低度行為，應為剝奪人之行動自
    由之高度行為所吸收，即祇應成立刑法第三百零二條第一項之罪，不應再依同法
    第三百零四條第一項論處，自不能以其目的係在使人行無義務之事始妨害人行使
    權利，認為係犯刑法第三百零二條第一項及第三百零四條第一項之二罪名，而依
    同法第五十五條後段牽連犯之規定，從一重處斷；又刑法第三百零二條之妨害自
    由罪，原包括私行拘禁或以其他非法方法剝奪人之行動自由而言，所謂非法方法
    ，當包括強暴、脅迫等情事在內。故於私行拘禁或以其他非法方法剝奪人之行動
    過程中，有對被害人施加恐嚇行為，自屬包含於妨害行動自由之同一意念之中，
    縱其所為，另合於刑法第三百零五條恐嚇危害安全罪之要件，仍應視為剝奪行動
    自由之部分行為，而不另論罪，此有最高法院七十六年度台上字第四四一二號、
    八十七年度台上字第一０六六號、八十五年度台上字第五七三六號判決要旨可參
    ，則本案被告所為既已達於已達於剝奪告訴人之行動自由之程度，復於妨害告訴
    人行動自由之過程中，對告訴人施加恐嚇，業如前述，參以上揭判決要旨，自不
    另論以刑法第三百零四條第一項及同法第三百零五條之罪責，且公訴人認此部分
    與前開論罪刑部分，具有牽連犯之裁判上一罪之關係，爰不另為無罪之諭知，附
    此敘明。爰審酌被告犯罪動機係因與告訴人分手後，希冀以此方式與告訴人復合
    ，及其犯罪之手段、品行、對被害人造成之危害，暨其於犯罪後之態度等一切情
    狀，量處如主文所示之刑。末查，被告前未曾受有期徒刑以上刑之宣告，此有台
    灣高等法院檢察署刑案紀錄簡覆表一份附卷可參，爰審酌被告業已與告訴人達成
    和解（有和解書一份附卷可按），其經此教訓後應知所警惕，而無再犯之虞，本
    院因認對被告所宣告之刑以暫不執行為適當，爰併予宣告緩刑二年，以啟自新。
    又扣案之剪刀一支，係被告所有供犯罪所用之物，業據其供明在卷，爰併依法宣
    告沒收之。
據上論斷，應依刑事訴訟法第二百九十九條第一項前段，刑法第三百零二條第一項、
第三十八條第一項第二款、第七十四條第一款，罰金罰緩提高標準條例第一條前段，
判決如主文。
本案經檢察官曾部倫到庭執行職務
中      華      民      國    八十九    年      三      月      二      日
                                    臺灣臺北地方法院刑事第六庭
                                        法  官  林  欣  蓉
右正本證明與原本無異
如不服本判決應於送達後十日內向本院提出上訴狀
                                        書記官  吳  文  雄
中      華      民      國    八十九    年      三      月      三      日
附錄本案論罪科刑法條全文
刑法第三百零二條
私行拘禁或以其他非法方法，剝奪人之行動自由者，處五年以下有期徒刑、拘役或三
百元以下罰金。
因而致人於死者，處無期徒刑或七年以上有期徒刑，致重傷者，處三年以上十年以下
有期徒刑。
第一項之未遂犯罰之。


司法院資訊處製作；財團法人民間司法改革基金會備份。
